最高法院刑事判決　　　　　　　　　　　　　　　八十六年度台上字第七二二四號
　　上訴人　張添發
　　被　告　庚○○
　　　　　　己○○
　　　　　　丙○○
　　　　　　乙○○
　　　　　　甲○○
　　　　　　戊○○
　　　　　　丁○○
右上訴人因自訴被告等毀損案件，不服台灣高等法院台南分院中華民國八十五年十一
月三十日第二審判決（八十五年度上易字第九八五號，自訴案號：台灣台南地方法院
八十四年度自字第一五四號），提起上訴，本院判決如左：
    主  文
原判決撤銷，發回台灣高等法院台南分院。
    理  由
本件原判決以上訴人張添發之自訴意旨略稱：緣上訴人於民國八十二年十二月間，經
台灣台南地方法院民事執行處拍賣程序，買受門牌號碼台南縣新營市○○里○○路四
十三號西洋式ＲＣ造四層樓房乙棟，並已交足價金，領受法院核發權利移轉證書，取
得該不動產所有權。詎上訴人所有上開房屋坐落之基地所有人即被告庚○○、己○○
、乙○○，及另被告丙○○、甲○○擬在該基地上興建房屋出售，竟未經上訴人同意
，擅自於民國八十四年三月三日糾工即被告戊○○、丁○○以怪手將上訴人所有上開
房屋拆毀，嚴重損害上訴人之權益，因認被告庚○○、己○○、丙○○、乙○○、甲
○○、戊○○、丁○○共同涉犯刑法第三百五十三條之毀損建築物罪嫌云云，但經審
理結果，被告等之犯罪不能證明，因認第一審判決諭知被告等無罪，為無不合，予以
維持，駁回上訴人在第二審之上訴，固非無見。
惟查上訴人主張系爭台南縣新營市○○里○○路四十三號四層樓房一棟係其所有，有
建築改良物登記簿及建築物所有權狀附卷可稽，且被告丙○○於警訊中亦坦承：「系
爭房子是張添發所有，但地主是我債權人」云云（見警卷八十四年三月三日警訊筆錄
），原判決卻認定丙○○與邱啟華、廖雪君間就系爭房屋所有權之誰屬，仍有爭執，
應屬民事糾紛，進而論斷丙○○、乙○○雇用戊○○、丁○○拆除上開建物，無犯罪
故意，彼此不符，實情如何，應予究明。次查原判決認定被告等無罪，係以另案上訴
人及邱啟華、張靖鈺涉犯之偽造文書案件，業經台灣台南地方法院於八十五年二月九
日，以八十四年度易字第三四四三號判處罪刑在案為其主要論據，惟該案件經上訴人
提起上訴，現繫屬於原審法院審理中，該案判決如何，因與本案攸關，原審未予查明
，難謂允洽。末查上訴人在系爭房屋現場貼有「本棟房屋為私人所有不可擅入毀損、
破壞，違者送辦，如有發現惡意破壞本棟樓房者，檢舉人有重賞」等警告字句之招牌
，有相片附卷可稽，復為戊○○、丁○○所是認，而原審以丁○○供稱：「我有問丙
○○的弟弟，他說已談好了，可以拆了」云云，資為戊○○、丁○○無犯罪故意之依
據，此一辯解是否屬實，原審未傳訊丙○○之弟，予以調查，併有可議。又上訴人主
張己○○、庚○○確有教唆丙○○、乙○○出面雇用丁○○、戊○○拆除上訴人所有
之系爭房屋，提出同意書、草約備忘錄、工程合約書為證，上述證據與本案是否有關
，原審未加斟酌與說明，自有理由不備之違法。再則庚○○、己○○於原審提出之答
辯狀亦載稱：「是自訴人之房屋被毀損，顯然出於乙○○、丙○○及甲○○營造股份
有限公司……」等語（見原審卷(一)第五十四頁），參以甲○○於系爭房屋現場亦樹立
「甲○○營造股份有限公司承造，歲次乙亥年戊寅月癸酉日申時動工大吉」之木牌，
有照片存卷足憑，上述不利於甲○○之證據，原判決未加說明、衡酌，亦有可議。上
訴意旨，指摘原判決不當，尚非全無理由，應認有撤銷發回更審之原因。
據上論結，應依刑事訴訟法第三百九十七條、第四百零一條，判決如主文。
中      華      民      國    八十六    年     十二     月     十一     日
                              最高法院刑事第三庭
                                  審判長法官  蔡  詩  文
                                        法官  莊  登  照
                                        法官  洪  明  輝
                                        法官  蔡  清  遊
                                        法官  陳  宗  鎮
      右正本證明與原本無異
                                              書  記  官
中      華      民      國    八十六    年     十二     月     十七     日
